# 瑞华研究丨问题1-2-111-2-11（研发过程中收到合作研发单位支付超过研发成本支出的研发款....

提问人：lv1025280320 时间：2020-06-11 08:05:02
问题： ①该案例讨论的情形是否属于（合作研发单位）研发劳务外包？
首先，即使研发项目失败，合作研发单位（包括参与的子公司）支付的款项A公司也不予退还，表明合作研发单位实质上是承担开发过程中的技术风险和经济风险的；其次，取得新药证书后，产权归A公司所有，合作研发单位取得新药的使用权（用于生产和销售），虽然法律上的所有权归属A，但该研发成果带来的经济利益（也就是生产销售）是归属于合作研发单位的，A公司仅就其提供的研发劳务获取报酬，A公司就该研发项目可取得的报酬是否与研发成果的未来商业价值（生产销售）无关，而主要是基于实际发生的研发成本加成的方法计算；但合同又对合作研发单位未来使用该知识产权的范围施加了限制，基于上述分析，个人觉得作为合作单位的研发外包而不是授予知识产权许可，请陈版和各位老师指正。
②若属于“授予知识产权许可”，该案例的成本如何核算？收入成本如何配比？

回答人：chenyiwei
该问题解答中的分析已经提及：“在这些合作研发项目中，如果实质性的研发活动均由A公司承担，其他合作方基本不从事实质性的研发工作（或者仅承担少量的辅助工作），过程中的研发项目由A公司来控制，且如果研发成功，获得《新兽药注册证书》，则其他合作方可获得的利益仅限于不得转让的生产和销售权，则该业务的实质是其他合作方部分承担研发失败风险的技术成果许可使用合同，A公司应按照《企业会计准则第 14 号——收入（ 2017 年修订）》对“授予知识产权许可”的规定确认和计量收入；同时对研究开发支出的核算应遵循《企业会计准则第 6 号——无形资产》的规定。”
由于A公司作为研发受托方，其自己也可以使用研发成果生产产品用于对外销售，且A自身从中的获益程度是重大的（站在合并报表角度，“合作单位分阶段向A公司支付1.55亿元合作研发经费，其中 2 家子公司共需支付8,200万， 3 家外部单位共需支付7,300万”，排除与子公司之间的交易可能不公允的因素，合并范围内的子公司获益程度显然更大）。所以不能简单看作仅仅提供研发服务，以合同约定的服务费作为主要收益来源的研发外包服务。